【裁判字號】    99,抗,1032
【裁判日期】    990709
【裁判案由】    停止執行
【裁判全文】
臺灣高等法院民事裁定                  99年度抗字第1032號
抗  告  人  乙○○即汪鄭水之.
相  對  人  南投縣水里鄉農會
法定代理人  甲○○
上列當事人間聲請停止執行事件，抗告人對於中華民國99年5月3
1日臺灣板橋地方法院99年度聲字第116號裁定提起抗告，本院裁
定如下：
    主  文
原裁定關於命抗告人供擔保金額超過新臺幣肆萬壹仟柒佰貳拾元
部分廢棄。
其餘抗告駁回。
抗告程序費用由相對人負擔。
    理  由
一、抗告人前以其業向原法院提起債務人異議之訴為理由，聲請
    裁定停止原執行法院99年度司執字第35871號執行事件之強
    制執行程序（下稱系爭執行程序）。經原法院調取相關卷宗
    審究後，認為抗告人之聲請為有理由，裁定抗告人供擔保新
    臺幣（下同）96萬4,608元後，系爭執行程序於原法院99年
    度訴字第986號債務人異議之訴事件判決確定前，應暫予停
    止。
二、抗告意旨以：系爭執行程序所扣押之金額為23萬1,777元，
    伊提起之99年度訴字第986號債務人異議之訴其訴訟標的價
    額亦為23萬1,777元，則相對人因停止執行所受之損害，為
    停止執行期間因未能受償該扣押金額所產生之利息損失，而
    該債務人異議之訴不得上訴第三審，現行臺灣銀行之定期儲
    蓄存款利率約年息1%，原法院計算擔保金之基準有誤。又因
    繼承關係而負擔之保證契約債務，現行繼承法已修正免除繼
    承人之責任，且得溯及既往，法院應衡情裁定免供擔保停止
    強制執行等語。
三、按「強制執行程序開始後，除法律另有規定外，固不停止執
    行，惟於提起異議之訴時，法院因必要情形或依聲請定相當
    並確實之擔保，得為停止執行之裁定，此觀強制執行法第18
    條第1項、第2項之規定自明。又法院依強制執行法第18條第
    2項定擔保金額而准許停止強制執行之裁定者，該項擔保係
    備供債權人因停止執行所受損害之賠償，其數額應依標的物
    停止執行後，債權人未能即時受償或利用該標的物所受之損
    害額，或其因另供擔保強制執行所受之損害額定之，非以標
    的物之價值或其債權額為依據。」（最高法院91年度臺抗字
    第429號裁定意旨參照）。換言之，計算停止執行之擔保金
    額，應以准予停止執行迄本案訴訟判決確定期間，相對人不
    能進行強制執行滿足債權所產生之利息損失為準。
四、經查，相對人於原執行法院99年度司執字第35871號強制執
    行事件，係以臺灣南投地方法院97年度執字第1019號債權憑
    證為執行名義，其請求之執行債權額為247萬3,928元，及自
    民國91年1月1日起至清償日止，按年息9.5%計算之利息，並
    自87年9月29日起至清償日止，其逾期在6個月以內者按上開
    利率10%，超過6個月以上者按上開利率20%計算之違約金。
    經原執行法院於99年5月6日以板院輔99司執喜字第35871號
    執行命令，禁止抗告人在上開執行名義所載之範圍內，收取
    對第三人中華郵政股份有限公司板橋莒光郵局之存款債權或
    為其他處分，第三人亦不得對抗告人清償等情，有上開執行
    命令可稽（99年度司執字第35871號卷第11-12頁）。嗣抗告
    人以其已提起債務人異議之訴為由，聲請停止系爭執行程序
    。依抗告人所提出之民事起訴更正狀所載（本院卷第7-10頁
    ），抗告人訴之聲明除請求撤銷系爭執行程序外，並請求發
    還已扣押之23萬1,777元，則相對人因停止執行所受之損害
    ，應以相對人聲請執行債權額中相當於抗告人所有執行標的
    價額因未能即時於強制執行期間受償所生之利息損失。原法
    院以相對人聲請強制執行之債權額為基礎計算擔保金額，揆
    諸上開說明，自有未洽。經斟酌該債務人異議之訴之訴訟標
    的價額未逾150萬元，不得上訴第三審，參考各級法院辦案
    期限實施要點規定，第一、二審通常程序審判案件之期限分
    別為1年4個月、2年，連同裁判送達、分案等期間，預估抗
    告人提起異議之訴聲請獲准停止執行因而致相對人執行延宕
    之期間約需3年6個月。是相對人可能遭受之損害額，約為4
    萬1,720元（23萬1,777元×5%3.6＝4萬1,720元，元以下
    四捨五入），以此核定為相對人因抗告人聲請停止執行致未
    能即時受償之損害額，方為允當。又法院依強制執行法第18
    條第2項規定酌定相當並確實之擔保，係備供強制執行之債
    權人因停止執行所受損害之賠償，倘准債務人免供擔保即逕
    予停止強制執行，則債權人因停止強制執行所生之損害，即
    無從自擔保金中取償，顯失衡平，亦不符強制執行法第18條
    第2項之規範旨趣，抗告意旨請求應免供擔保停止執行云云
    ，並無可採。至繼承人因繼承而負擔被繼承人之保證契約債
    務，關於現行繼承法是否追溯免除繼承人之責任等疑義，屬
    實體爭執，非訟程序尚不得審究。從而，原法院酌定之擔保
    金額於4萬1,720元範圍固無不合，逾此範圍即有未洽。抗告
    意旨就逾4萬1,720元之擔保金額指摘原裁定不當，聲明廢棄
    ，非無理由，應由本院予以廢棄。其餘抗告為無理由，應予
    駁回。
五、據上論結，本件抗告為一部有理由，一部無理由，爰裁定如
    主文。
中    華    民    國    99    年    7     月    9     日
                    民事第十四庭
                        審判長法  官   林金村
                              法  官   李慈惠
                              法  官   王麗莉
正本係照原本作成。
本裁定除以適用法規顯有錯誤為理由外，不得再抗告。如提起再
抗告，應於收受後10日內委任律師為代理人向本院提出再抗告狀
。並繳納再抗告費新台幣１千元。
中    華    民    國    99    年    7     月    9     日
                              書記官   余姿慧

司法院資訊處製作；財團法人民間司法改革基金會備份。
